臺灣屏東地方法院民事判決
110年度訴字第769號
原      告  王乃情  
            王乃翊  
            王又紳  


上 列一 人
法定代理人  郭倩    

原      告  王貴香  
            周志龍  
            周采葇  
            周玉萍  
            王色珠  
            王色緞  

            潘億華  


            潘雅玲  
            吳懷東  
            吳秀滿  
兼上十三人
訴訟代理人  王源富  

被      告  王天生  
            王清順  


            王堯民  
            王呂月仔
            王翠渟  
            王明樹  
            蔡吳美揚
            吳美眞  
            吳美賢  
            黃王枝葉
            洪慶祥  

            洪慶發  
            洪愛惠  
            林冠志  


            黃金輝  
            黃瑤章  
            黃瑤鵬  
            黃瑤銘  
            戴林淑祝

            陳吳美琿
            李林淑瑜

            林淑琴  
上列當事人間請求分割共有物事件，本院於民國111年6月2日言
詞辯論終結，判決如下：
    主      文
兩造共有坐落屏東縣○○鎮○○○段○○○○○段00○0地號面積4,030平方
公尺土地，應予變價分割，所得價金按如附表所示兩造應有部分
比例分配之。
訴訟費用由兩造按如附表所示比例負擔。
    事實及理由
一、本件被告王天生、王清順、王堯民、王呂月仔、王翠渟、王
    明樹、蔡吳美揚、吳美眞、吳美賢、黃王枝葉、洪慶祥、洪
    慶發、洪愛惠、林冠志、黃金輝、黃瑤章、黃瑤鵬、黃瑤銘
    、戴林淑祝、陳吳美琿、李林淑瑜、林淑琴於言詞辯論期日
    均未到場，核無民事訴訟法第386條各款所列情形，爰依原
    告聲請，由其一造辯論而為判決。
二、原告主張：坐落屏東縣○○鎮○○○段○○○○○段00○0地號面積4,03
    0平方公尺土地（下稱系爭土地），為山坡地保育區農牧用
    地，乃兩造所共有，應有部分各如附表所示。系爭土地依其
    使用目的並無不能分割之情形，共有人間亦未以契約訂有不
    分割之期限，惟其分割之方法迄不能協議決定，爰依民法第
    823條第1項及第824條第2項、第3項、第4項規定，請求裁判
    分割系爭土地。關於系爭土地之分割方法，因系爭土地面積
    不大，倘以原物分配，各共有人所分得之土地面積甚小，經
    濟效益不大，其等主張以變價方式為分割等情，並聲明：兩
    造共有系爭土地，准予分割。
三、被告王堯民、王天生均未於言詞辯論期日到場，惟據其等前
    此到場，被告王堯民陳稱略以：伊受分配之土地，希與同段
    32地號土地分割共有物事件伊受分配部分連在一起等語；被
    告王天生陳稱略以：伊希受分配靠近同段32地號之土地，即
    鄰近訴外人王貴郎之房屋近路邊部分等語。被告王清順、王
    呂月仔、王翠渟、王明樹、蔡吳美揚、吳美眞、吳美賢、黃
    王枝葉、洪慶祥、洪慶發、洪愛惠、林冠志、黃金輝、黃瑤
    章、黃瑤鵬、黃瑤銘、戴林淑祝、陳吳美琿、李林淑瑜、林
    淑琴則未於言詞辯論期日到場，亦未提出書狀作何聲明或陳
    述。
四、得心證之理由：
　㈠按各共有人，除法令另有規定外，得隨時請求分割共有物。
    但因物之使用目的不能分割或契約訂有不分割之期限者，不
    在此限；分割之方法不能協議決定，或於協議決定後因消滅
    時效完成經共有人拒絕履行者，法院得因任何共有人之請求
    ，命為下列分配：一、以原物分配於各共有人。但各共有人
    均受原物之分配顯有困難者，得將原物分配於部分共有人。
    二、原物分配顯有困難時，得變賣共有物，以價金分配於各
    共有人；或以原物之一部分分配於各共有人，他部分變賣，
    以價金分配於各共有人。民法第823條第1項、第824條第2項
    分別定有明文。分割共有物究以原物分割或變價分割為適當
    ，法院應斟酌當事人意願、共有物之使用情形、經濟效用及
    全體共有人之利益等情形而為適當之分割，不受共有人所主
    張分割方法之拘束。及共有物之分割，無論為原物分割或變
    價分割，原則上均應按應有部分之比例分配於各共有人。查
    系爭土地為兩造所共有之山坡地保育區農牧用地，應有部分
    各如附表所示，有土地登記謄本在卷可稽（見本院卷二第24
    1至257頁）。又系爭土地依其使用目的並無不能分割之情形
    ，兩造間亦未以契約訂有不分割之期限，則原告提起本件訴
    訟，請求裁判分割系爭土地，於法即無不合。
　㈡經查，系爭土地整體呈「ㄑ」字型，其南邊為同段32地號土地
    ，西邊銜接屏東縣恆春鎮茄苳路，東北邊銜接寬約3公尺柏
    油道路，該柏油道路可對外通行。又系爭土地西半部靠近同
    段32地號土地處，現由訴外人種植洋蔥，前開種植洋蔥部分
    北側有水溝1條，並無引水，前開水溝北側則雜草叢生等情
    ，有地籍圖、國土測繪圖資服務雲網站翻拍照片及現場照片
    在卷可稽(見本院卷二第171至173頁、第193至205頁)，復經
    本院到場勘驗屬實，製有勘驗測量筆錄附卷足憑(見本院卷
    第189至191頁)。
　㈢關於系爭土地之分割方法，原告主張變價分割。被告王堯民
    、王天生則主張原物分割，陳稱：被告王堯民受分配之土地
    ，希與同段32地號土地分割共有物事件伊受分配部分連在一
    起；被告王天生希受分配靠近同段32地號之土地，即鄰近訴
    外人王貴郎之房屋近路邊部分等語。惟被告王堯民、王天生
    未提出具體分割方案，其餘被告則均未表示意見，亦未提出
    任何分割方案。查系爭土地為山坡地保育區農牧用地，面積
    為4,030平方公尺，共有人共36人(其中被告王翠渟等18人為
    公同共有)，倘按共有人應有部分比例以原物分割，原告除
    吳懷東、吳秀滿外之11人，所分得之土地面積均不足50平分
    公尺，且系爭土地形狀非屬方正，則原物分割之結果，將造
    成除被告王翠渟等18人以外之共有人逾半數所分得面積過小
    ，各共有人所受分配部分之形狀，亦無法方正，不利各共有
    人就系爭土地為有效之利用，難使土地價值最大化，而致日
    後開發利用之困難，有損於總體社會經濟之發展。又原告陳
    稱：前開種植洋蔥部分為其等之遠親楊永元所占用，至於楊
    永元為何占用，其等不清楚，其等雖另案請求裁判分割同段
    32地號土地，惟因該土地上有建築物糾紛，無法擬定妥適之
    分割方案，故其等已撤回起訴等語，則本院亦無從審酌原告
    及被告王堯民、王天生等人間就同段32地號土地分割共有物
    事件之分割意見，而為原物分配，故本件不宜採原物分配分
    割方法。其次，若將原物分配於部分共有人，則受分配者對
    於未受分配或不能按其應有部分受分配者，依民法第824條
    第3項規定必須以金錢補償，惟各共有人對於金錢補償之標
    準不易取得共識，且受分配者未必有資力以金錢補償其他共
    有人，該分割方式亦有困難。再者，將系爭土地變賣，以所
    得價金分配予各共有人，可經由市場行情決定系爭土地之價
    值，同時保持系爭土地之完整利用及經濟效益，且將來執行
    法院依變價分割判決拍賣系爭土地時，透過公開拍賣程序良
    性競價，變價金額可趨近真實市價，進而避免補償價額之爭
    議。若兩造如對系爭土地有特殊情感或另有使用規劃，亦可
    於拍賣程序中應買，或俟第三人得標買受後，再依相同條件
    行使優先承買權，自屬兼顧各共有人利益之分割方法。本院
    審酌系爭土地以原物分割方式分割顯有困難，且原告並無取
    得系爭土地之意，被告均未具體表示分割意見等情，因認將
    系爭土地予以變價分割，由兩造按應有部分比例分配價金，
    應屬公平適當。
五、據上論結，本件原告之訴為有理由，依民事訴訟法第385條
    第1項前段、第78條、第80條之1，判決如主文。
中　　華　　民　　國　　111 　年　　 6　　月　  16 　日
　                民事第二庭    法　官  薛全晉
正本係照原本作成。
如對判決上訴，須於判決送達後20日內向本院提出上訴狀，其未
表明上訴理由者，應於提出上訴後20日內向本院補提理由書狀（
均須按他造當事人之人數附繕本）。
如委任律師提起上訴者，應一併繳納上訴審裁判費。
中　　華　　民　　國　　111 　年　　6 　　月　　16　　日
                                書記官  王鏡瑜
附表：
編號 共有人 應有部分 訴訟費用分擔比例   1 王天生 8/90 8/90   2 王清順 3/30 3/30   3 王堯民 1/6 1/6   4 王呂月仔 28/90 28/90   5 王翠渟、王明樹、蔡吳美揚、吳美眞、吳美賢、黃王枝葉、洪慶祥、洪慶發、洪愛惠、林冠志、黃金輝、黃瑤章、黃瑤鵬、黃瑤銘、戴林淑祝、陳吳美琿、李林淑瑜、林淑琴 1/6 （公同共有） 1/6 （連帶負擔）   6 王源富 7/648 7/648   7 王乃情 7/648 7/648   8 王乃翊 7/648 7/648   9 王又紳 1/108 1/108  10 王貴香 7/648 7/648  11 周志龍 1/324 1/324  12 周采葇 1/324 1/324  13 周玉萍 1/324 1/324  14 王色珠 7/648 7/648  15 王色緞 7/648 7/648  16 潘億華 1/96 1/96  17 潘雅玲 1/96 1/96  18 吳懷東 3/96 3/96  19 吳秀滿 3/96 3/96